【裁判字號】    99,訴,1013
【裁判日期】    990817
【裁判案由】    違反毒品危害防制條例
【裁判全文】
臺灣臺南地方法院刑事判決              99年度訴字第1013號
公  訴  人  臺灣臺南地方法院檢察署檢察官
被      告  乙○○
上列被告因違反毒品危害防制條例案件，經檢察官提起公訴（99
年度毒偵字第1021號），被告就犯罪事實為有罪之陳述，合議庭
裁定由法官獨任進行簡式審判程序，判決如下：
    主  文
乙○○施用第一級毒品，累犯，處有期徒刑拾月；又施用第二級
毒品，累犯，處有期徒刑陸月。應執行有期徒刑壹年貳月。
    事實及理由
一、本件犯罪事實及證據，除下列事項予以更正外，餘均引用附
    件檢察官起訴書之記載。
(一)、起訴書犯罪事實欄第1項第5行原記載「於99年3月11日」，
    應更正為「復於99年3月11日13時20分採集尿液回溯26小時
    內、96小時內某時許」。
(二)、證據補充：乙○○於本院自白。
二、論罪科刑：
(一)、又依92年7月9日修正公布、93年1月9日施行之毒品危害防制
    條例第20條、第23條第2項規定：犯該條例第10條之罪者，
    檢察官應聲請法院裁定，令被告入勒戒處所觀察、勒戒，其
    期間不得逾2月；觀察、勒戒後，依據勒戒處所之陳報，認
    受觀察、勒戒人有繼續施用毒品傾向者，檢察官應聲請法院
    裁定令入戒治處所強制戒治，其期間為6個月以上，至無繼
    續強制戒治之必要為止，但最長不得逾1年；依前項規定為
    觀察、勒戒或強制戒治執行完畢釋放後，5年後再犯同條例
    第10條之罪者，適用前開觀察、勒戒或強制戒治之規定；觀
    察、勒戒或強制戒治執行完畢釋放後，5年內再犯同條例第
    10條之罪者，檢察官應依法追訴。是上開規定已將施用毒品
    者之刑事處遇程序，區分為「初犯」、「5年內再犯」及「5
    年後再犯」，依其立法理由，認「初犯」經觀察、勒戒或強
    制戒治後，應為不起訴處分；經觀察、勒戒或強制戒治執行
    完畢釋放後，「5年內再犯」者，因其再犯率甚高，原實施
    之觀察、勒戒及強制戒治既已無法收其實效，爰依法追訴；
    至經觀察、勒戒或強制戒治執行完畢釋放後，「5年後再犯
    」者，前所實施之觀察、勒戒或強制戒治已足以遮斷其施用
    毒品之毒癮，為期自新及協助其斷除毒癮，仍適用與「初犯
    」相同之規定，先經觀察、勒戒或強制戒治之程序。故依修
    正後之規定，僅限於「初犯」及「5年後再犯」2種情形，始
    應先經觀察、勒戒或強制戒治程序；倘被告於5年內已再犯
    ，經依法追訴處罰，縱其第3次（或第3次以上）再度施用毒
    品之時間，在初犯經觀察、勒戒或強制戒治執行完畢釋放5
    年以後，仍不合於「5年後再犯」之規定，且因已曾於「5年
    內再犯」，顯見其再犯率甚高，原實施觀察、勒戒或強制戒
    治，已無法收其實效，即應依該條例第10條處罰，至第3次
    （或第3次以上）施用毒品之時間，是否宜有期間限制？以
    多久為適宜？則分屬刑事政策、專門醫學之範圍，非審判機
    關所能決定，有待循立法途徑解決（最高法院95年5月9日95
    年度第7次刑事庭會議決議、97年9月9日97年度第5次刑事庭
    會議決議意旨參照）。查本件被告前經本院以91年度毒聲字
    第1256號刑事裁定送臺灣臺南看守所附設勒戒所強制戒治處
    分，並起訴，經本院以91年度訴字第800號刑事判決判處有
    期徒刑1年確定，再因施用毒品案件，經本院以95年度訴字
    第1101號刑事判決判處有期徒刑1年確定在案，並均已執行
    完畢等情，有臺灣高等法院被告前案紀錄表在卷可稽，足見
    被告於強制戒治執行完畢後5年內，已曾多次再犯施用毒品
    案件，並經依法追訴處罰，揆諸上開最高法院決議要旨，縱
    其本次所犯施用毒品案件距前次強制戒治程序執行完畢已逾
    5年，仍應由本院依法論罪科刑。
(二)、查海洛因、甲基安非他命為毒品危害防制條例第2條第2項第
    1 、2款所規定之第一、二級毒品；核被告所為，係犯同條
    例第10條第1、2項之施用第一、二級毒品罪；其施用第一、
    二級毒品期間持有第一、二級毒品之行為，為施用之高度行
    為所吸收，不另論罪。被告所犯上開二罪間，犯意各別，罪
    名互異，應分論併罰。
(三)、查被告前即因施用毒品案件，經本院於91年9月23日以91 年
    度訴字第800號刑事判決判處有期徒刑1年確定，再因施用毒
    品案件，經本院於96年7月16日以95年度訴字第1101號刑事
    判決判處有期徒刑1年確定，並經本院以96年度聲減字第551
    號刑事裁定減刑為有期徒刑6月確定後，二案接續執行，於
    96年7月24日執行完畢，有臺灣高等法院被告前案紀錄表1份
    在卷可稽。其前受有期徒刑之執行完畢後，5 年內故意再犯
    本件有期徒刑以上之罪，均為累犯，應依刑法第47條第1項
    規定加重其刑。
(四)、爰審酌被告前即因施用毒品經本院以91年度毒聲字第1256號
    刑事裁定送臺灣臺南看守所附設勒戒所強制戒治後，仍不思
    戒除毒癮，再有本件施用毒品犯行，顯未因前所受強制戒治
    之治療處分而記取教訓。惟其施用毒品所生之危害，性質上
    屬對自我身心健康之自戕行為，尚未危及他人生命、身體、
    財產等法益，暨念其目前尚有工作，且犯後於本院審理時坦
    承犯行，尚知悔悟等一切情狀，分別量處如主文所示之刑，
    並定其應執行刑，以資懲儆。復依司法院大法官會議釋字第
    144號解釋：「數罪併罰中之一罪，依刑法規定得易科罰金
    ，若因與不得易科之他罪併合處罰結果而不得易科罰金時，
    原可易科部分所處之刑，自亦無庸為易科折算標準之記載」
    之意旨，被告乙○○施用第一級毒品犯行因諭知不得易科罰
    金之有期徒刑，其施用第二級毒品犯行所宣告之刑，即不諭
    知易科罰金折算標準，併予敘明。
三、又本判決係依刑事訴訟法第310條之2及第454條所製作之簡
    化判決，依法僅需記載犯罪事實、證據名稱及應適用之法條
    ，並得以簡略方式為之，如認定之犯罪事實、證據及應適用
    之法條，與檢察官聲請簡易判決處刑書或起訴書之記載相同
    者，得引用之，附此敘明。
四、據上論斷，應依刑事訴訟法第299條、第273條之1第1項、第
    310條之2、第454條，毒品危害防制條例第10條第1、2項，
    刑法第11條、第47條第1項、第51條第5款，判決如主文。
本案經檢察官甲○○到庭執行職務。
中    華    民    國    99    年    8    月  17      日
                  刑事第九庭    法  官  蔡奇秀
以上正本證明與原本無異。
如不服本判決應於收受本判決後10日內向本院提出上訴書狀，並
應敘述具體理由。其未敘述上訴理由者，應於上訴期間屆滿後20
日內向本院補提理由書狀（均須按他造當事人之人數附繕本）「
切勿逕送上級法院」。
                                書記官  蕭伊舒
中    華    民    國    99    年    8     月    17    日
附錄本案論罪科刑法條全文：
毒品危害防制條例第十條
施用第一級毒品者，處六月以上五年以下有期徒刑。
施用第二級毒品者，處三年以下有期徒刑。

司法院資訊處製作；財團法人民間司法改革基金會備份。
